臺灣高雄地方法院刑事判決　　　　　　　　　　　　　九十年度易字第二一三九號
　　公　訴　人　臺灣高雄地方法院檢察署檢察官
　　被　　　告　中華民國航空人員發展協會
　　代　表　人　丙○○
　　被　　　告　乙○○
右列被告等因違反著作權法案件，經檢察官提起公訴（八十九年度偵字第二二五六九
號），本院判決如左：
    主  文
中華民國航空人員發展協會無罪。
乙○○公訴不受理。
    理  由
甲、無罪部分：
一、公訴意旨係以：丙○○係設於台北市○○○路○段五十五號七樓被告中華民國航
    空人員發展協會（下稱「航協」）之理事長，為該社團法人之代表人，而乙○○
    為卓越廣告社之實際負責人；於民國八十九年七月二十九日間卓越廣告社（對外
名稱為中原廣告）即乙○○收受「航協」高雄區職員李昆益所提供之AIRWAY 雜
    誌，內載有台中市私立環宇文理補習班負責人甲○○享有攝影著作財產權之「系
    列空服員」照片乙張之彩色資料，乙○○雖委由傅佳苑向提供之「航協」職員李
    昆益查尋圖片來源，並經李昆益告知得加以使用，惟仍未經該紙照片之著作財產
    權人台中市私立環宇文理補習班負責人甲○○之同意，即將前開照片乙張變更為
    提供者為「航協」之廣告稿，並交由「航協」職員李昆益確認後，自八十九年八
    月一日起至同月二十日止刊登於聯合報第五十版面廣告版，並共同撰文輔以：「
    對以上工作有興趣者，請速洽，中國民國航空人員發展協會」等文字說明，而共
    同重製台中市私立環宇文理補習班負責人甲○○享有之攝影著作。因認被告中華
    民國航空人員發展協會係犯著作權法第一百零條第一項之罪，應科以同法第九十
    一條第一項之罰金刑。
二、按犯罪事實應依證據認定之，無證據不得推定其犯罪事實，又不能證明被告犯罪
    者，應諭知無罪之判決，刑事訴訟法第一百五十四條、第三百零一條第一項分別
    定有明文；又認定不利於被告之事實，須依積極證據，苟積極證據不足為不利於
    被告事實之認定時，即應為有利於被告之認定，亦經最高法院三十年上字第八一
    六號著有判例，合先敘明。訊據被告中華民國航空人員發展協會之代表人丙○○
    堅決否認右揭犯行，辯稱：「航協」付費予卓越廣告社負責刊登廣告，並沒有授
    意刊載使用系爭照片等語。經查：報紙之廣告報導，係由廣告商（公司）向報社
    出價承包各版面，廣告商（公司）再自行接洽有意刊登之業者，而業者委託廣告
    商（公司）刊登之「方塊稿」廣告係「有償」且須切結「著作權使用同意書」（
    參照臺灣高等法院八十六年度上易字第四一九六號判決）。本件系爭自八十九年
    八月一日起至同年月二十日止刊登於聯合報第五十版之廣告圖片，該廣告係由卓
    越廣告社實際負責人即共同被告乙○○所承攬製作，則其刊載之內容自應由乙○○負責。乙○○雖辯稱：有向「航協」的職員確認可否使用AIRWAY雜誌內的圖案
    ，經確認才加以掃瞄使用，經製成稿件還有再交「航協」確認云云，然證人即「
    航協」高雄區副主任李昆益到庭證稱：「航協」確實有提供AIRWAY雜誌供被告乙○○參考，且在廣告刊登前做最後之校對工作，惟僅就文字內容校對是否正確等
    語。而乙○○亦不否認李崑益並非選擇性挑選某幾張照片予伊，亦無授權刊登之
    授權書或切結書。況該三本AIRWAY雜誌在市面可購得，係公開流通的，且非被告
    「航協」發行之刊物，乙○○與證人傅佳苑所供向李昆益確認AIRWAY雜誌上照片
    是否可使用等云，即與事理有違，不值採信。是本件應係乙○○取得資料後，自
    己不察而刊載，並非被告「航協」事前明知及授意之行為，自難認被告「航協」
    有違反著作權法之犯行，綜上所述，被告「航協」所辯自足採信，此外復查無其
    他積極證據足認被告「航協」有違反著作權法犯行，是被告犯罪不能證明，爰為
    無罪之諭知。
乙、不受理部分：
一、公訴意旨詳如起訴書所載。
二、按告訴乃論之罪，告訴人於第一審辯論終結前，得撤回其告訴；又告訴經撤回者
    ，法院應諭知不受理之判決，刑事訴訟法第二百三十八條第一項，及第三百零三
    條第三款定有明文。
三、本件被告乙○○因違反著作權法案件，經檢察官提起公訴，認被告係犯著作權法
    第九十一條第一項之重製罪。依同法第一百條規定須告訴乃論，茲據告訴人台中
    私立環宇補習班負責人甲○○已於九十年七月二日具狀向本院聲明撤回其告訴，
    有刑事聲請撤回告訴狀一紙附卷可稽，揆諸前開說明，爰不經言詞辯論，逕為諭
    知不受理之判決。
據上論結，應依刑事訴訟法第三百零一條第一項、第三百零三條第三款、第三百零七
條，判決如主文。
中      華      民      國      九十一      年      二    月    十九    日
                                  臺灣高雄地方法院刑事第一庭
                                      法  官    郭佳瑛
右正本證明與原本無異。
如不服本判決，應於判決送達後十日內，向本院提出上訴狀。
                                      書記官    王美玲
中    華    民    國      九十一      年      二      月      二十      日
